【裁判字號】    91,自,48
【裁判日期】    921202
【裁判案由】    竊佔
【裁判全文】
臺灣雲林地方法院刑事判決                           九十一年度自字第四八號
    自  訴  人  己○○
    被      告  甲○○
                乙○○
                丙○○
                丁○○
                戊○○
右列被告因竊佔案件，經自訴人提起自訴，本院判決如左：
    主  文
本件免訴。
    理  由
一、自訴意旨略以：坐落雲林縣東勢鄉○○段四八地號土地，為自訴人己○○所有，
    然被告丁○○所有地上建物，無權占用自訴人所有之該地如附表所示Ｄ─Ｈ─Ｇ
    ─Ｆ─Ｅ─Ｄ連接線所圍範圍，面積一一˙六一平方公尺；被告戊○○所有地上
    建物，無權占用自訴人所有該地如附圖所示Ｃ─Ｉ─Ｈ─Ｄ─Ｃ連接線所圍範圍
    ，面積六˙九七平方公尺；被告甲○○、乙○○、丙○○所有地上建物，無權占
    用自訴人所有該地如附圖所示Ｂ─Ｊ─Ｉ─Ｃ─Ｂ連接線所圍範圍，面積八˙七
    四平方公尺，業經雲林地方法院民事庭以九十年度港簡字第二○四號判決被告等
    人將竊佔地歸還，惟被告等人一直不予歸還，而認被告等人涉刑法第三百二十條
    第二項竊佔罪嫌等語。
二、按案件其時效已完成者，應諭知免訴之判決，又諭知免訴之判決，得不經言詞辯
    論而為之，刑事訴訟法第三百零二條第二款、第三百零七條分別定有明文。又竊
    佔罪之法定最重本刑為五年以下之有期徒刑，依刑法第八十條第一項第二款規定
    ，其追訴權因十年間不行使，即告消滅，且竊佔罪屬即成犯，應自行為人竊佔行
    為完成時起，犯罪即已成立，其後繼續使用乃屬犯罪後狀態之繼續，而非屬竊佔
    行為之繼續，故有關其追訴權時效之起算，苟未逾原使用範圍，即應以最初竊佔
    行為完成時為準（最高法院六十六年台上字第三一一八號判例參照）。
三、經查：如附表所示Ｄ─Ｈ─Ｇ─Ｆ─Ｅ─Ｄ連接線所圍範圍（面積為一一˙六一
    平方公尺）之竊佔時點為民國六十八年九月十日，有林黃怨之自用農舍使用執照
    一紙在卷可證；次如附圖所示Ｃ─Ｉ─Ｈ─Ｄ─Ｃ連接線所圍範圍（面積為六˙
    九七平方公尺）之竊佔時點為六十八年九月，有已成建築物證明書一紙在卷可稽
    ；又如附圖所示Ｂ─Ｊ─Ｉ─Ｃ─Ｂ連接線所圍範圍（面積為八˙七四平方公尺
    ）之竊佔時點為六十八年九月，亦有已成建築物證明書一紙在卷可佐，以上並經
    被告分別陳明在卷，並為自訴人所不否認。而自訴人於九十一年十二月十八日始
    提起自訴，是自訴人之追訴距上述各竊佔時點均已逾十年之追訴期間而罹於時效
    ，從而本件追訴權之時效已完成。
四、綜上所述，本件被告等人所涉犯竊佔罪之行為，時效均已完成，本於上揭說明，
    自應為免訴判決。
五、按起訴或其他訴訟行為，於法律上必備之程式有欠缺而其情形可補正者，法院應
    定期間，以裁定命其補正，刑事訴訟法第二百七十三條第六項定有明文。另自訴
    之提起，應委任律師行之；自訴人未委任代理人，法院應定期間以裁定命其委任
    代理人，逾期仍不委任者，應諭知不受理之判決，刑事訴訟法第三百二十九條另
    定有明文。自訴人提起本件自訴，並未委任律師行之，是其提起本件自訴，起訴
    之程式顯有未備，本院本應先行裁定自訴人委任律師為代理人，以符合自訴程序
    之規定，惟本件自訴人所訴被告等人之竊佔犯行，時效完成，已如前述，是即便
    本件自訴人補正律師為代理人之要件後，仍無法獲得實體審判，衡諸人民之法律
    感情，如先要求自訴人支付費用委任律師為代理人後，又給予免訴之程序判決，
    將導致人民對司法之誤解，是本院合議庭認為不必裁定命自訴人補正律師為代理
    人之要件，逕為免訴判決即可，況且自訴人已於言詞辯論程序中，表明願意撤回
    本件刑事案件之訴追，雖因本案之竊佔罪非屬告訴乃論之罪而無法撤回，是本件
    由本院逕為免訴之判決，仍不違反自訴人息訴撤回之主張，附此敘明。
據上論斷，應依刑事訴訟法第三百四十三條、第三百零二條第二款、第三百零七條，
判決如主文。
中      華      民      國      九十二      年      十二    月    二    日
                                         臺灣雲林地方法院刑事第四庭
                 審判長法  官  吳  福  森
                                                   法  官  劉  為  丕
                                                   法  官  陳  婉  玉
右正本證明與原本無異。
如不服本判決，應於判決送達後十日內向本院提出上訴狀( 應附繕本 )。
                                                   書記官  徐  基  典
中      華      民      國      九十二      年      十二    月    二    日


司法院資訊處製作；財團法人民間司法改革基金會備份。
